ACORDAO-COMPLETO-2340523

ACÓRDÃO 2464/2019 ATA 7/2019 - PRIMEIRA CÂMARA

VISTOS, relatados e discutidos estes autos de tomada de contas especial instaurada pelo Ministério da Saúde em desfavor da Fundação Maria Fernandes dos Santos e outros responsáveis, em decorrência do inadimplemento do Convênio 2.220/2005, que teve por objeto aquisição de equipamentos e material permanente para o Pronto Socorro Municipal de Jales/SP.
ACORDAM os Ministros do Tribunal de Contas da União, reunidos em sessão da Primeira Câmara, ante as razões expostas pelo Relator, em:
9.1. considerar revel, para todos os efeitos, Nádia Dorr Estolaski (XXX.819.168-XX) , dando-se prosseguimento ao processo, nos termos do art. 12, § 3º, da Lei 8.443/1992;
9.2. julgar irregulares as contas de Odilon Lopes de Oliveira (XXX.339.539-XX) , com fundamento no art. 16, inciso III, alínea “b”, da Lei 8.443/1992, c/c os arts. 19, parágrafo único, e 23, inciso III, do referido diploma legal, e com os arts. 1º, inciso I, 209, inciso II, 210 e 214, inciso III, do Regimento Interno do TCU;
9.3. julgar irregulares as contas de Nádia Dorr Estolaski (XXX.819.168-XX) e da Fundação Maria Fernandes dos Santos (05.534.041/0002-62) , com fundamento no art. 16, inciso III, alínea “c”, da Lei 8.443/1992, c/c os arts. 19, caput, e 23, inciso III, do referido diploma legal, e com os arts. 1º, inciso I, 209, inciso III, 210 e 214, inciso III, do Regimento Interno do TCU, e condená-las, solidariamente, ao pagamento da quantia de R$ 688.000,00 (seiscentos e oitenta e oito mil reais) , atualizada e acrescida de juros de mora a partir de 31/5/2006, fixando-lhes o prazo de quinze dias, a contar da notificação, para comprovarem, perante o Tribunal (art. 214, inciso III, alínea “a”, do Regimento Interno) , o recolhimento da dívida aos cofres do Fundo Nacional de Saúde, com os acréscimos legais calculados a partir da data discriminada até a data do recolhimento;
9.4. aplicar a Odilon Lopes de Oliveira (XXX.339.539-XX) a multa do art. 58, inciso I, da Lei 8.443/1992, no valor de R$ 10.000,00 (dez mil reais) , fixando-lhe o prazo de quinze dias, a contar da notificação, para comprovar, perante o Tribunal (art. 214, inciso III, alínea “a”, do Regimento Interno) , o recolhimento da multa aos cofres do Tesouro Nacional, atualizada monetariamente desde a data deste acórdão até a do efetivo recolhimento, se for paga após o vencimento, na forma da legislação em vigor;
9.5. aplicar a Nádia Dorr Estolaski (XXX.819.168-XX) e à Fundação Maria Fernandes dos Santos (05.534.041/0002-62) , individualmente, a multa do art. 57 da Lei 8.443/1992, no valor de R$ 70.000,00 (setenta mil reais) , fixando-lhes o prazo de quinze dias, a contar das notificações, para comprovarem, perante o Tribunal (art. 214, inciso III, alínea “a”, do Regimento Interno) , o recolhimento da multa aos cofres do Tesouro Nacional, atualizadas monetariamente desde a data deste acórdão até a do efetivo recolhimento, se forem pagas após o vencimento, na forma da legislação em vigor;
9.6. autorizar, desde logo, nos termos do art. 28, inciso II, da Lei 8.443/1992, a cobrança judicial das dívidas caso não atendidas as notificações;
9.7. autorizar, caso requerido e se o processo não tiver sido remetido para cobrança judicial, o pagamento das dívidas em até 36 (trinta e seis) parcelas mensais e consecutivas, nos termos do art. 26 da Lei 8.443/1992 c/c o art. 217 do Regimento Interno/TCU, fixando-se o vencimento da primeira parcela em quinze dias, a contar do recebimento da notificação, e o das demais a cada trinta dias, devendo incidir sobre cada valor mensal os correspondentes acréscimos legais, na forma prevista na legislação em vigor, alertando-os que a inadimplência de qualquer parcela acarretará o vencimento antecipado do saldo devedor;
9.8. dar ciência deste acórdão ao Fundo Nacional de Saúde e à Procuradoria da República no Estado de São Paulo.

Tomada de contas especial instaurada pelo Ministério da Saúde em desfavor da Fundação Maria Fernandes dos Santos e outros responsáveis, em decorrência do inadimplemento de convênio que teve por objeto aquisição de equipamentos e material permanente para o Pronto Socorro Municipal de Jales/SP.

Primeira Câmara

Fundação Maria Fernandes dos Santos.

3. Responsáveis: Francisco das Chagas Martins Sobrinho (XXX.853.064-XX); Fundação Maria Fernandes dos Santos (05.534.041/0002-62); Nádia Dorr Estolaski (XXX.819.168-XX); Odilon Lopes de Oliveira (XXX.339.539-XX); Paulo Biancardi Coury (XXX.568.877-XX); Sabrina Mosca Chaves (XXX.247.318-XX).

13.1. Ministros presentes: Walton Alencar Rodrigues (Presidente), Bruno Dantas (Relator) e Vital do Rêgo.
13.2. Ministro-Substituto convocado: Augusto Sherman Cavalcanti.
13.3. Ministro-Substituto presente: Weder de Oliveira.

BRUNO DANTAS

Por registrar as principais ocorrências no andamento do processo até o momento, resumindo os fundamentos das peças acostadas aos autos, adoto como relatório, com os ajustes necessários, a instrução da Secretaria de Controle Externo no Estado de São Paulo (peça 80) , que contou com a anuência do corpo diretivo da unidade (peças 81-82) e do Ministério Público junto ao TCU (peça 83) :
“INTRODUÇÃO
1. Trata-se de Tomada de Contas Especial (TCE) instaurada pelo Ministério da Saúde, em desfavor da Fundação Maria Fernandes dos Santos e outros responsáveis, em razão do não atingimento do objeto do Convênio 2.220/2005, Siafi 552434, qual seja, a aquisição de equipamentos e material permanente para o Hospital Municipal de Jales/SP.
HISTÓRICO
2. Conforme disposto na cláusula terceira do termo de convênio, foram previstos R$ 688.000,00 para a execução do objeto, sendo que todo o valor seria repassado pelo concedente e não haveria contrapartida.
3. Os recursos federais foram repassados em uma parcela. Os recursos foram creditados na conta específica em 31/5/2006 (peça 2, p. 57) .
4. O ajuste vigeu no período de 31/12/2005 a 24/5/2007 e previa a apresentação da prestação de contas até 23/7/2007, conforme cláusula oitava do Termo de Convênio, alterado pelo termo aditivo de prorrogação (peça 2, p. 44) .
5. O Relatório de Tomada de Contas Especial 114/2016 (peça 1, p. 60-71) apontou como débito o valor original de R$ 336.322,86, decorrentes da execução parcial do objeto do convênio, da não aplicação de rendimentos de aplicações financeiras no objeto pactuado, da não devolução de saldo do convênio e da não devolução de CPMF e taxa bancária.
6. Foram elencados como responsáveis solidários Nadia Dorr Estolaski, ex-Presidente da Fundação Maria Fernandes dos Santos, Francisco das Chagas Martins Sobrinho, Presidente da Fundação Maria Fernandes dos Santos, e a própria Fundação. Os responsáveis tiveram suas responsabilidades incluídas na Nota de Lançamento 2016NS044230 (peça 1, p. 77) .
7. Instrução anterior (peça 6) manifestou discordância do valor do débito apurado na fase interna da TCE, bem como dos responsáveis arrolados.
Dano ao erário e responsabilização
8. De acordo com o Plano de Trabalho proposto pela convenente (peça 2, p. 3-11) , o estabelecimento assistencial de saúde beneficiário dos equipamentos adquiridos com os recursos do convênio seria o Pronto Socorro Municipal de Jales/SP.
9. Contudo, os equipamentos adquiridos foram entregues à Casa de Saúde Santa Marcelina, no município de São Paulo/SP.
10. O próprio convenente, na pessoa de sua ex-Presidente, Nadia Dorr Estolaski, solicitou a transferência dos equipamentos médicos adquiridos para a Casa de Saúde Santa Marcelina, conforme documento datado de 8/8/2006 (peça 2, p. 75) , antes que os mesmos fossem encaminhados ao município de Jales/SP.
11. De acordo com o Despacho 3604/MS/SE/FNS/CGCC (peça 2, p. 76) , foi dito à convenente que não era possível o atendimento da solicitação de alteração do Plano de Trabalho, pois esta contrariava a Cláusula Quinta, parágrafo segundo, do Termo de Convênio, bem como o art. 8o, incisos III e IV, da Instrução Normativa STN 1/1997, que regulava os convênios federais à época.
12. A convenente foi informada da decisão do Ministério da Saúde por meio do Ofício-SIST 6500 MS/SE/FNS (peça 2, p. 77) .
13. Não obstante expressa proibição, Nadia Dorr Estolaski, em nome da Fundação Maria Fernandes dos Santos, celebrou, em 15/9/2006, Contrato de Comodato (peça 3, p. 231-233) com a Casa de Saúde Santa Marcelina, transferindo os bens adquiridos com os recursos do convênio para esse nosocômio.
14. Apesar de ser nomeado com o comodato, o contrato celebrado tinha na verdade natureza de doação, uma vez que seu texto dispunha que a comodatária não era obrigada a restituir qualquer dos bens recebidos gratuitamente.
15. A transferência de bens da Fundação Maria Fernandes dos Santos para a Casa de Saúde Santa Marcelina foi confirmada pelo Relatório de Verificação ‘in loco’ 134-1/2009 (peça 2, p. 81-89) , da Divisão de Convênios e Gestão do Ministério da Saúde em São Paulo.
16. Ora, se o objeto do Convênio 2.220/2005 era a aquisição de equipamentos e material permanente para o Hospital Municipal de Jales/SP, com a transferência dos bens adquiridos para a Casa de Saúde Santa Marcelina, restou configurado que o objetivo do convênio não foi atingido.
17. Por tal razão, entendeu-se que o valor original do débito seria o valor total dos recursos transferidos à convenente (R$ 688.000,00) no dia 31/5/2006, entendimento idêntico ao consubstanciado no Relatório de Verificação ‘in loco’ 134-1/2009 (peça 2, p. 81-89) , no Parecer GESCON 9341 de 12/11/2010 (peça 2, p. 128-131) e no Parecer GESCON 566 de 26/1/2011 (peça 2, p. 158-161) .
18. Uma vez que foi Nadia Dorr Estolaski quem realizou a transferência dos equipamentos adquiridos por meio do Convênio 2.220/2005 para a Casa de Saúde Santa Marcelina, sem autorização do Ministério da Saúde, sua responsabilidade era inequívoca.
19. Como a Fundação Maria Fernandes dos Santos foi a beneficiária do Convênio em tela, no qual foi identificado o não atingimento de seu objetivo, a mesma foi considerada responsável solidária pelo débito apurado.
20. Quanto à responsabilidade de Francisco das Chagas Martins Sobrinho, entendeu-se que o mesmo não deveria ser responsabilizado, uma vez que não foi sob sua gestão que ocorreu toda a execução do Convênio 2.220/2005.
21. De fato, a vigência do convênio foi de 31/12/2005 a 23/7/2007. Já Francisco das Chagas Martins Sobrinho assumiu a Presidência da Fundação Maria Fernandes dos Santos em 9/11/2007, quando a aquisição dos bens e sua transferência para a Casa de Saúde Santa Marcelina já haviam ocorrido.
22. Destarte, foi realizada a citação solidária de Nadia Dorr Estolaski e da Fundação Maria Fernandes dos Santos.
Proposta do Convênio
23. No que tange à proposta do Convênio apresentada ao Ministério da Saúde (peça 2, p. 3-11) , bem como a assinatura do Termo de Convênio (peça 2, p. 34-42) , ambas foram feitas por Odilon Lopes de Oliveira, ex-Presidente da Fundação.
24. Na instrução anterior, entendeu-se ser necessário chamar em audiência Odilon Lopes de Oliveira, ex-Presidente da Fundação, pelas seguintes razões:
a) não havia nos autos qualquer documento que evidenciasse que o município de Jales/SP sequer sabia que seria beneficiado com equipamentos adquiridos pela Fundação Maria Fernandes dos Santos com os recursos do Convênio 2.220/2005;
b) a própria Controladoria-Geral da União solicitou ao Ministério da Saúde (peça 3, p. 5-7) que fosse justificada a aprovação de pré-projeto sem a comprovação da aceitação da entidade beneficiada, em Jales/SP, com a aquisição dos equipamentos;
c) não restou claro por que a Fundação Maria Fernandes dos Santos, sem qualquer contato com o município de Jales, que fica a mais de 500 quilômetros de distância de Osasco, onde ficava sua subsede, e sem conhecer a necessidade de equipamentos e a qualificação dos profissionais que atuam no SUS daquele município, resolveu celebrar convênio com o Ministério da Saúde para adquirir material que não era adequado para o Pronto Socorro de Jales/SP.
Aprovação da proposta de convênio
25. Consta dos autos a aprovação do Plano de Trabalho, assinado por Odilon Lopes de Oliveira, feita por Sabrina Mosca Silva, Enfermeira do Ministério da Saúde (peça 2, p. 3-9) .
26. Foi identificado, ainda, o Parecer 17.795/2006 (peça 2, p. 27) , por meio do qual Sabrina Mosca Silva afirmou que a proposta do convênio era adequada. Tal parecer também foi subscrito por Paulo Biancardi Coury, Diretor de Programa da Secretaria Executiva do Ministério da Saúde.
27. Não foi a primeira vez que o TCU se deparou com a participação de Sabrina Mosca Silva na análise, como parecerista, de proposta de convênio encaminhada ao Ministério da Saúde. O Acórdão 3663/2016-TCU-Segunda Câmara (TC Processo 021.329/2007-4) já condenou Sabrina Mosca Silva ao pagamento da multa prevista no art. 58, inciso II, da Lei 8.443/1992, no valor individual de R$ 3.000,00.
28. Por sua vez, a responsabilidade de Paulo Biancardi Coury quanto à irregularidade em comento decorria do fato de ser atribuição da Diretoria de Investimento e Projetos Estratégicos da Secretaria Executiva do Ministério da Saúde, da qual ele era titular à época, a análise técnica e a avaliação de todas as propostas de projetos de investimentos relacionados às solicitações de convênios e emendas parlamentares encaminhadas àquele órgão.
29. Nessas circunstâncias, ao optar por dar encaminhamento ao Parecer 17.795/2006 sem o cuidado de aferir o trabalho realizado pelas técnicas sob sua supervisão - no caso Sabrina Mosca Silva - o então Diretor de Programa foi omisso quanto ao controle das informações prestadas ao FNS em relação à adequação do plano de trabalho afeto ao Convênio 2.220/2005.
30. Em decorrência disso, foram chamados em audiência Sabrina Mosca Silva e Paulo Biancardi Coury, para que justificassem a aprovação do pré-projeto sem a comprovação da aceitação da aquisição dos equipamentos por parte da entidade beneficiada, Hospital Municipal de Jales/SP.
EXAME TÉCNICO
31. Analisaremos em primeiro lugar as razões de justificativas para as audiências realizadas. Na sequência, analisaremos o resultado das citações realizadas.
Proposta do Convênio
32. Em cumprimento ao Despacho do Secretário (peça 8) , foi promovida a audiência de Odilon Lopes de Oliveira, por meio do Ofício 367/2017-TCU/Secex-SP (peça 16) , datado de 10/2/2017.
33. O responsável tomou ciência do aludido ofício, conforme documento constante da peça 20, tendo apresentado, tempestivamente, suas razões de justificativa, de acordo com documento constante da peça 42.
34. Foi dito em sua defesa que Odilon Lopes de Oliveira permaneceu como representante legal da Fundação Maria Fernandes dos Santos em São Paulo somente entre 15/9/2005 e 13/7/2006, sendo certo que todos os atos, convênios e demais assuntos burocráticos sempre foram realizados pela presidente em exercício, Márcia Maria dos Santos Rosa, sem intervenção alguma do requerido.
35. Odilon Lopes de Oliveira disse, ainda, que renunciou aos poderes a ele conferidos, passando a figurar em seu lugar Nadia Dorr Estolaski, sendo, portanto, parte ilegítima para figurar no processo. Quanto às alegações de mérito, discorreu sobre as impropriedades verificadas na aquisição dos equipamentos estabelecidos no plano de aplicação do convênio por inobservância da Fundação Maria Fernandes dos Santos quanto aos elementos constantes na Lei 8.666/1993.
36. Constam da sua defesa as atas de reunião da Fundação Maria Fernandes dos Santos nas quais estão evidenciadas sua nomeação como representante legal em 14/9/2005 e sua renúncia em 10/7/2006 (peça 42, p. 13-18) .
Análise
37. Conforme já identificado anteriormente, no que tange à proposta do Convênio apresentada ao Ministério da Saúde (peça 2, p. 3-11) , bem como a assinatura do Termo de Convênio (peça 2, p. 34-42) , ambas foram feitas por Odilon Lopes de Oliveira, ex-representante legal da Fundação.
38. A proposta do Convênio data de novembro de 2005 e o Termo de Convênio foi assinado em 31/12/2005, época em que Odilon Lopes de Oliveira era o responsável pela Fundação Maria Fernandes dos Santos, não havendo que se falar em ilegitimidade passiva. Por tal motivo deve-se rejeitar as razões de justificativa apresentadas. Quanto às alegações de mérito, tratam de matéria estranha ao objeto da audiência dirigida ao responsável, razão pela qual prejudicada sua análise.
39. Ressalta-se que não há nos autos qualquer documento que evidencie que o Município de Jales/SP sequer sabia que seria beneficiado com os equipamentos adquiridos pela Fundação Maria Fernandes dos Santos com os recursos do Convênio 2.220/2005. Reforça esse fato o pedido da própria convenente de transferência dos equipamentos médicos na peça 2, p. 75, em virtude de já existir autorização do Governo do Estado para a compra dos mesmos equipamentos.
40. Com relação à pretensão punitiva do TCU, a contagem do prazo prescricional somente poderia ter tido início quando o interessado teve a possibilidade de conhecer o prejuízo causado e restou caracterizada a inércia, entendendo-se como interessado o Estado, na condição de titular do direito punitivo, do qual o Tribunal funciona apenas como um agente executor. Esse entendimento encontra-se registrado no voto do Acórdão 8527/2017-TCU-Primeira Câmara e no voto do Acórdão 5130/2017-TCU-Primeira Câmara, ambos de autoria do Ministro Bruno Dantas, este último nos seguintes termos:
Considerando que a irregularidade motivadora do julgamento das contas, da imputação em débito e da cominação de multa diz respeito não à aplicação dos recursos financeiros em si, mas ao não atingimento dos objetivos do convênio, entendo que a data da ocorrência para fins de contagem do início do lapso prescricional corresponde ao fim do prazo para prestação de contas do convênio, momento em que se conclui o ajuste em sua última etapa, e quando o estado deve começar a agir para defender seus interesses, se for o caso. Nessa linha, cito os Acórdão 2415/2017-TCU-Primeira Câmara e 1.628/2017-TCU-2ª Câmara. (grifo nosso) 
41. No caso concreto, considerando que se trata de situação em que não se atingiram os objetivos do convênio, que o termo final para a prestação de contas da parcela repassada pelo convenente encerrou-se em 23/7/2007, e que o ato do Tribunal que ordenou a audiência do responsável ocorreu em 10/2/2017, tem-se que não se concretizou a prescrição da pretensão punitiva. Assim, deve ser mantida a responsabilidade de Odilon Lopes de Oliveira.
Aprovação da proposta de convênio
42. Em cumprimento ao Despacho do Secretário (peça 8) , foi promovida a audiência de Sabrina Mosca Silva e de Paulo Biancardi Coury por meio dos Ofícios 368/2017-TCU/Secex-SP (peça 17) e 426/2017-TCU/Secex-SP (peça 18) , datados de 10/2/2017 e 20/2/2017, respectivamente.
43. Os responsáveis tomaram ciência dos aludidos ofícios, conforme documentos constantes das peças 25 e 30, tendo apresentado, tempestivamente, suas razões de justificativa, de acordo com documentos constantes das peças 27 e 33.
44. Analisaremos as justificativas em conjunto, por se relacionarem ao mesmo fato e aproveitarem a ambos os responsáveis.
45. Foi dito por Sabrina Mosca Silva que, assim como diversos outros convênios à época, o Convênio 2.220/2005 foi oriundo de emenda parlamentar. Os convênios desse tipo chegavam ao Ministério da Saúde quando os recursos já integravam o Orçamento Geral da União, não havendo qualquer possibilidade de promover verificação de adequação de seu conteúdo.
46. Diante de tal fato, o TCU se manifestou contrariamente a esses convênios custeados com emendas parlamentares por intermédio do Acórdão 347/2007-TCU-Plenário, afirmando que a prerrogativa do ministério de formular a política e programar a distribuição de recursos a empreendimentos que, tecnicamente, se alinhem aos objetivos de cada um de seus programas, se vê prejudicada em detrimento de emendas que, não necessariamente, têm como alvo obras prioritárias de acordo com esse critério. A fase de planejamento a cargo do órgão gestor dos programas, nesses casos, torna-se apenas um aspecto formal, sem qualquer efetividade.
47. Sabrina Mosca Silva disse, ainda, que, por se tratar de emenda parlamentar, cabia tão somente ao Ministério da Saúde iniciar a verificação orçamentária correspondente, avaliando a conformidade dos Planos de Trabalho apresentados com as correspondentes emendas e promover todas as demais análises necessárias antes de liberar os recursos.
48. Afirmou que o parecer não tinha nenhuma força para impor resultado final ao processo, mas, tão somente, de informar acerca das condições das propostas em relação às exigências do Ministério da Saúde e das Normas de Cooperação Técnica e Financeira.
49. Por fim, disse que a Fundação Maria Fernandes dos Santos informou que os equipamentos seriam instalados no Hospital Municipal de Jales/SP, unidade capaz de receber e operar tais equipamentos, com base nas informações constantes do Cadastro Nacional de Estabelecimentos de Saúde, mas que no final acabaram sendo instalados na Casa de Saúde Santa Marcelina sem autorização do Ministério da Saúde.
50. No mesmo sentido, foi dito por Paulo Biancardi Coury que se tratava de emenda parlamentar ao orçamento do Ministério da Saúde e que o objeto de intervenção era genérico e não ligado a nenhum programa específico.
51. Disse, ainda, que o parecer por ele firmado concluiu sobre a adequação da proposta, tanto assistencial, pois atualizaria o desempenho dos profissionais de Jales/SP com equipamentos novos, bem como dos custos dos equipamentos que seriam adquiridos.
52. Afirmou que, segundo definição do Ministério da Saúde, pronto socorro geral é uma unidade destinada à prestação de assistência a pacientes com ou sem risco de vida, cujos agravos necessitam de atendimento imediato, podendo ter ou não internação. Seria equivocado, portanto, afirmar que todo pronto socorro é um estabelecimento de baixa complexidade.
53. Destarte, não teria havido omissão na análise realizada pelo Parecer 17.795/2006.
Análise
54. Em que pesem os argumentos apresentados por Sabrina Mosca Silva e por Paulo Biancardi Coury, entende-se que o trabalho de um analista não pode ser isento de um juízo de adequabilidade, ainda que haja uma sobrecarga de trabalho, especialmente quando a despesa pública teve iniciativa no Congresso Nacional e não no próprio Ministério da Saúde.
55. Entretanto, de acordo com o exposto nas razões de justificativas apresentadas, restou demonstrado que o PS de Jales não poderia ser enquadrado automaticamente na baixa complexidade. Isto se comprova, principalmente, pelo fato de o governo do Estado de São Paulo decidir utilizar seus recursos para a aquisição dos mesmos equipamentos que eram objeto do Convênio 2.220/2005 para o PS de Jales (peça 2, p. 75) , o que também comprova que a unidade de saúde comportava sim tais equipamentos.
56. Por tal motivo, deve-se acolher as razões de justificativa apresentadas por Sabrina Mosca Silva e por Paulo Biancardi Coury.
Dano ao erário e responsabilização
57. Em cumprimento ao Despacho do Secretário (peça 8) , foi promovida a citação de Nadia Dorr Estolaski por meio do Ofício 366/2017-TCU/Secex-SP (peça 15) , datado de 10/2/2017.
58. Como não houve recebimento do ofício, conforme devolução feita pelos Correios (peça 29) , foi enviado um novo Ofício, de número 995/2017-TCU/Secex-SP (peça 37) , datado de 20/4/2017.
59. Como novamente não houve recebimento do ofício, conforme devolução feita pelos Correios (peça 39) , foi realizada nova pesquisa de endereço (peça 50) , com o consequente envio do Ofício 1862/2017-TCU/Secex-SP (peça 54) , datado de 24/7/2017.
60. Como mais uma vez não houve recebimento do ofício, conforme devolução feita pelos Correios (peça 55) , foi realizada nova pesquisa de endereço (peça 56) , com o consequente envio do Ofício 2151/2017-TCU/Secex-SP (peça 57) , datado de 21/8/2017.
61. Como pela quarta vez não houve recebimento do ofício, conforme devolução feita pelos Correios (peça 60) , foi realizada nova pesquisa de endereço (peças 61, 64, 69 e 70) , com o consequente envio dos Ofícios 2784/2017-TCU/Secex-SP (peça 62) , 3062/2017-TCU/Secex-SP (peça 65) , 116/2018-TCU/Secex-SP (peça 67) , 472/2018-TCU/Secex-SP (peça 71) e 486/2018-TCU/Secex-SP (peça 72) , datados de 3/11/2017, 30/11/2017, 22/1/2018, 9/3/2018 e 9/3/2018, respectivamente.
62. Os dois primeiros ofícios acima elencados (peças 62 e 65) não foram recebidos, conforme devolução feita pelos Correios (peças 63 e 66) . Embora os ARs constantes das peças 68, 73 e 74 indiquem a entrega da comunicação à destinatária, mediante os Ofícios 116, 472 e 486/2018-TCU/Secex-SP (peças 67, 71-72) , em outros endereços alternativos localizados nas peças 64 e 69-70, não houve como se ter certeza de sua ciência inequívoca, face ao não comparecimento da responsável aos autos.
63. Diante disso, pronunciamento da unidade (peça 75) determinou a realização da citação de Nadia Dorr Estolaski pela via editalícia, a teor do art. 179, inciso III, do Regimento Interno/TCU, registrando, ainda, não terem sido localizados outros endereços para os quais pudessem ser enviadas novas comunicações, bem como não constarem outros processos no TCU de responsabilidade de Nadia Dorr Estolaski.
64. Isto posto, foi promovida a citação de Nadia Dorr Estolaski mediante o Edital 29/2018-TCU/Secex-SP (peça 76) , publicado no DOU de 30/4/2018 (peça 78) .
65. Nadia Dorr Estolaski, citada por via editalícia, não atendeu à citação e não se manifestou quanto às irregularidades verificadas. Destaca-se que antes da citação por edital foram adotadas providências que esgotaram as tentativas de localização da responsável.
66. Transcorrido o prazo regimental fixado e mantendo-se inerte a aludida responsável, impõe-se que seja considerada revel, dando-se prosseguimento ao processo, de acordo com o art. 12, § 3º, da Lei 8.443/1992.
67. Nos processos do TCU, a revelia não leva à presunção de que seriam verdadeiras todas as imputações levantadas contra os responsáveis, diferentemente do que ocorre no processo civil, em que a revelia do réu opera a presunção da verdade dos fatos narrados pelo autor. Dessa forma, a avaliação da responsabilidade do agente não pode prescindir da prova existente no processo ou para ele carreada.
68. Ao não apresentar sua defesa, a responsável deixou de produzir prova da regular aplicação dos recursos sob sua responsabilidade, em afronta às normas que impõem aos gestores públicos a obrigação legal de apresentar os documentos que demonstrem a correta utilização das verbas públicas, em observância ao contido no art. 93 do Decreto-Lei 200/1967: ‘Quem quer que utilize dinheiros públicos terá de justificar seu bom e regular emprego na conformidade das leis, regulamentos e normas emanadas das autoridades administrativas competentes.’
69. Configurada sua revelia frente à citação deste Tribunal e inexistindo comprovação da boa e regular aplicação dos recursos transferidos, considerados os elementos existentes nos autos, não resta alternativa senão dar seguimento ao processo proferindo julgamento sobre os elementos até aqui presentes, que conduzem à irregularidade de suas contas.
70. Relembre-se que foi Nadia Dorr Estolaski quem realizou a transferência dos equipamentos adquiridos por meio do Convênio 2.220/2005 para a Casa de Saúde Santa Marcelina, sem autorização do Ministério da Saúde, o que resultou no não atingimento do objetivo do convênio, razão pela qual permanecem as irregularidades atribuídas à responsável.
71. Em cumprimento ao Despacho do Secretário (peça 8) , foi promovida a citação da Fundação Maria Fernandes dos Santos por meio do Ofício 365/2017-TCU/Secex-SP (peça 14) , datado de 10/2/2017.
72. Como não houve recebimento do ofício, conforme devolução feita pelos Correios (peça 19) , foi realizada nova pesquisa de endereço (peças 34 e 35) , com o consequente envio do Ofício 982/2017-TCU/Secex-SP (peça 36) , datado de 20/4/2017.
73. Como novamente não houve recebimento do ofício, conforme devolução feita pelos Correios (peça 38) , foi realizada nova pesquisa de endereço (peça 43) , com o consequente envio do Ofício 1485/2017-TCU/Secex-SP (peça 44) , datado de 14/6/2017.
74. A responsável tomou ciência do aludido ofício, conforme documento constante da peça 46, tendo apresentado, tempestivamente, suas alegações de defesa, de acordo com documento constante da peça 59.
75. Foi dito pela Fundação que teria havido a prescrição da irregularidade, com base no Recurso Extraordinário 669.069/MG julgado pelo Supremo Tribunal Federal, no qual se entendeu que a ação de reparação de danos à Fazenda Pública prescreve em cinco anos.
76. Também afirmou que o fato de os equipamentos terem sido entregues na Casa de Saúde Santa Marcelina ao invés do Hospital Municipal de Jales/SP não implicaria o descumprimento do convênio, entendendo que o objeto do contrato foi integralmente observado, visto que houve o fortalecimento do sistema único de saúde. Por fim, afirmou que a responsabilização, no caso de dano ao erário oriundo da má aplicação de recursos de convênios, recai sobre a pessoa física que os geriu e não sobre a entidade, visto que esta não se beneficiou com a utilização irregular dos recursos, conforme prevê a Decisão Normativa TCU 57/2004.
Análise
77. Embora vigore no TCU o princípio da independência das instâncias, de modo a conferir à Corte de Contas pleno espaço de juízo acerca das matérias sob a sua jurisdição, estando circunscrita ao que decidiu o Poder Judiciário apenas nas restritas hipóteses de sentença penal absolutória que negue a existência do fato ou da autoria, vale ressaltar que a aplicação de tal princípio não significa que o Tribunal vá sempre desconsiderar o que foi decidido no âmbito do Poder Judiciário.
78. Apesar de tal entendimento, esta Corte de Contas já afirmou que a tese fixada pelo STF no RE 669.069 (Repercussão Geral 666) , que trata da incidência da prescrição nos débitos com a União decorrentes de ilícitos civis (prazo prescricional de cinco anos) , não alcança prejuízos que decorram de ilícitos administrativos, como a não comprovação da regular gestão de recursos públicos, que são imprescritíveis (Acórdão 11228/2017-TCU-Primeira Câmara) .
79. Em relação à entrega de equipamentos adquiridos com recursos do Convênio 2.220/2005 em município diferente do pactuado no Plano de Trabalho, mister se faz a distinção entre desvio de objeto e desvio de finalidade.
80. O desvio de objeto se configura quando o convenente, sem autorização prévia do concedente, executa ações não previstas no plano de trabalho da avença, mas, em alguma medida, preserva o fim a que se destinam os recursos. O desvio de finalidade ocorre quando os recursos são aplicados em fim diverso daquele anteriormente pactuado ou ainda quando o escopo específico da avença não é atendido em decorrência de irregularidades na execução do ajuste. Esta prática (desvio de finalidade) evidencia maior reprovabilidade de conduta do que a anterior (desvio de objeto) , porque obsta o atendimento das necessidades específicas da comunidade que se beneficiaria com o ajuste, se não fosse o desvio de finalidade.
81. Na hipótese deste processo, não houve desvio de objeto, porquanto o fim pretendido pelo convênio deixou de ser atingido. Ao revés, a situação fática verificada nos autos se subsume ao desvio de finalidade, haja vista que o município de Jales/SP não recebeu os equipamentos adquiridos com os recursos do Convênio 2.220/2005, conforme previsto no plano de trabalho, os quais foram direcionados para entidade diversa, que não confirmou o recebimento do aparelho de ultrassonografia e das duas unidades de carros de emergência (peça 3, p. 45) . Ademais, não se tem notícia acerca da real necessidade e da efetiva utilização dos equipamentos pelo Hospital Santa Marcelina, conforme relatado pela Divisão de Convênios e Gestão do Ministério da Saúde no Relatório de Verificação in loco 134-1/2009, visto que alguns equipamentos (aspirador cirúrgico) não estariam sendo utilizados no hospital, pois se tornaram ultrapassados e ineficientes e foram substituídos por outros novos e padronizados (peça 27, p. 22) . É dizer: em face dessas irregularidades que versam o desvio de finalidade, estão evidenciados o descumprimento do plano de trabalho e a inexecução total do objeto do convênio. Tal entendimento está assentado no Acórdão 1798/2016-TCU-Primeira Câmara.
82. Por fim, a responsabilidade da Fundação Maria Fernandes dos Santos nestes autos decorre do entendimento firmado na Súmula TCU 286 (A pessoa jurídica de direito privado destinatária de transferências voluntárias de recursos federais feitas com vistas à consecução de uma finalidade pública responde solidariamente com seus administradores pelos danos causados ao erário na aplicação desses recursos) , e não da situação prevista na Decisão Normativa TCU 57/2004, aplicável exclusivamente aos Estados, Distrito Federal e Municípios, nos casos de transferência de recursos públicos federais.
CONCLUSÃO
83. Em face da análise promovida nos itens 32 a 41, propõe-se rejeitar as razões de justificativa apresentadas por Odilon Lopes de Oliveira, uma vez que não foram suficientes para sanear as irregularidades a ele atribuídas, de modo que suas contas devem ser julgadas irregulares, sem prejuízo da aplicação da multa prevista no art. 58 da Lei 8.443/1992.
84. Em face da análise promovida nos itens 42 a 56, propõe-se acolher as razões de justificativa apresentadas por Sabrina Mosca Silva e por Paulo Biancardi Coury, uma vez que foram suficientes para sanear as irregularidades a eles atribuídas.
85. Em face da análise promovida nos itens 57 a 70, diante da revelia de Nadia Dorr Estolaski e inexistindo nos autos elementos que permitam concluir pela ocorrência de boa-fé ou de outros excludentes de culpabilidade em sua conduta, propõe-se que suas contas sejam julgadas irregulares e que a responsável seja condenada em débito, sem prejuízo da aplicação da multa prevista no art. 57 da Lei 8.443/1992.
86. Em face da análise promovida nos itens 71 a 82, propõe-se rejeitar as alegações de defesa apresentadas pela Fundação Maria Fernandes dos Santos, uma vez que não foram suficientes para sanear as irregularidades a ela atribuídas, devendo suas contas serem julgadas irregulares e que a responsável seja condenada em débito, sem prejuízo da aplicação da multa prevista no art. 57 da Lei 8.443/1992.
PROPOSTA DE ENCAMINHAMENTO
87. Diante do exposto, submetem-se os autos à consideração superior, propondo:
a) rejeitar as razões de justificativa apresentadas por Odilon Lopes de Oliveira;
b) acolher as razões de justificativa apresentadas por Sabrina Mosca Silva e por Paulo Biancardi Coury;
c) considerar revel, para todos os efeitos, Nadia Dorr Estolaski, dando-se prosseguimento ao processo, com fundamento no art.12, § 3º, da Lei 8.443/1992;
d) rejeitar as alegações de defesa apresentadas pela Fundação Maria Fernandes dos Santos;
e) com fundamento nos arts. 1º, inciso I, 16, inciso III, alínea b, e § 2º da Lei 8.443/1992 c/c os arts. 19 e 23, inciso III, da mesma Lei, e com arts. 1º, inciso I, 209, inciso II, e § 5º, 210 e 214, inciso III, do Regimento Interno, que sejam julgadas irregulares as contas de Odilon Lopes de Oliveira (XXX.339.539-XX) , ex-Presidente da Fundação Maria Fernandes dos Santos, de Nadia Dorr Estolaski, (XXX.819.168-XX) , ex-Presidente da Fundação Maria Fernandes dos Santos, e da Fundação Maria Fernandes dos Santos (05.534.041/0002-62) , entidade convenente;
f) condenar Nadia Dorr Estolaski (XXX.819.168-XX) , em solidariedade com a Fundação Maria Fernandes dos Santos (05.534.041/0002-62) , ao pagamento da quantia a seguir especificada, com a fixação do prazo de quinze dias, a contar das notificações, para comprovarem, perante o Tribunal (art. 214, inciso III, alínea ‘a’, do Regimento Interno) , o recolhimento da dívida aos cofres do Fundo Nacional de Saúde, atualizada monetariamente e acrescida dos juros de mora, calculados a partir das datas discriminadas, até a data do recolhimento, na forma prevista na legislação em vigor, em decorrência do não atingimento do objetivo do Convênio 2.220/2005, celebrado com o Ministério da Saúde, uma vez que os bens adquiridos, que deveriam ser entregues ao Pronto Socorro de Jales/SP, o foram à Casa de Saúde Santa Marcelina, no município de São Paulo/SP, sem autorização do Ministério da Saúde, o que propiciou o consequente débito, com infração à Cláusula Quinta, parágrafo segundo, do Termo de Convênio, bem como o art. 8o, incisos III e IV, da Instrução Normativa STN 1/1997;
Responsável: Nadia Dorr Estolaski
CPF XXX.819.168-XX
Condição: ex-Presidente da Fundação Maria Fernandes dos Santos
Responsável: Fundação Maria Fernandes dos Santos
CNPJ 05.534.041/0002-62
Condição: Entidade convenente
Ocorrências:
- ausência de atingimento do objetivo do Convênio 2.220/2005, celebrado com o Ministério da Saúde, uma vez que os bens adquiridos, que deveriam ser entregues ao Pronto Socorro de Jales/SP, o foram à Casa de Saúde Santa Marcelina, no município de São Paulo/SP, sem autorização do Ministério da Saúde
Normativo legal infringido: Cláusula Quinta, parágrafo segundo, do Termo de Convênio, bem como o art. 8o, incisos III e IV, da Instrução Normativa STN 1/1997
	VALOR ORIGINAL (R$) 
	DATA DA OCORRÊNCIA

	688.000,00 (D) 
	31/5/2006

  Valor atualizado até 3/9/2018: R$ 1.351.300,80 (peça 79) 
g) aplicar, individualmente, a Nadia Dorr Estolaski e à Fundação Maria Fernandes dos Santos, a multa prevista no art. 57 da Lei 8.443/92, com a fixação do prazo de quinze dias, a contar da notificação, para comprovar, perante o Tribunal (art. 214, inciso III, alínea ‘a’, do Regimento Interno/TCU) , o recolhimento da dívida aos cofres do Tesouro Nacional, atualizada monetariamente desde a data do acórdão que vier a ser proferido até a do efetivo recolhimento, se for paga após o vencimento, na forma da legislação em vigor;
h) aplicar a Odilon Lopes de Oliveira, a multa prevista no art. 58, I da Lei 8.443/92, com a fixação do prazo de quinze dias, a contar da notificação, para comprovar, perante o Tribunal (art. 214, inciso III, alínea ‘a’, do Regimento Interno/TCU) , o recolhimento da dívida aos cofres do Tesouro Nacional, atualizada monetariamente desde a data do acórdão que vier a ser proferido até a do efetivo recolhimento, se for paga após o vencimento, na forma da legislação em vigor;
i) autorizar, desde logo, nos termos do art. 28, inciso II, da Lei 8.443/1992, a cobrança judicial da dívida, caso não atendidas as notificações; e
j) autorizar o pagamento da dívida de Nadia Dorr Estolaski, de Odilon Lopes de Oliveira e da Fundação Maria Fernandes dos Santos em até 36 parcelas mensais e consecutivas, se assim solicitado, nos termos do art. 26 da Lei 8.443/1992 c/c o art. 217 do Regimento Interno, fixando-lhes o prazo de quinze dias, a contar do recebimento da notificação, para comprovarem perante o Tribunal o recolhimento da primeira parcela, e de trinta dias, a contar da parcela anterior, para comprovarem o recolhimento das demais parcelas, devendo incidir sobre cada valor mensal, atualizado monetariamente, os juros de mora devidos, na forma prevista na legislação em vigor; e
k) encaminhar cópia do Acórdão que vier ser proferido ao Procurador-Chefe da Procuradoria da República no Estado de São Paulo, consoante previsto no art. 16, § 3º da Lei 8.443/1992 c/c o art. 209, § 7º, do RI/TCU, para adoção das medidas que entender cabíveis, bem como ao Fundo Nacional de Saúde, para ciência. ”
É o relatório.

8.1. Ricardo César Ferreira Duarte Júnior (7834/OAB-RN) e outros, representando Fundação Maria Fernandes dos Santos.  
8.2. Thomas Rodrigues Castanho (243.133/OAB-SP) e outros, representando Odilon Lopes de Oliveira.

Procurador Sergio Ricardo Costa Caribé.

TOMADA DE CONTAS ESPECIAL. CONVÊNIO. MINISTÉRIO DA SAÚDE. AQUISIÇÃO DE EQUIPAMENTOS PARA O PRONTO SOCORRO MUNICIPAL DE JALES/SP. EQUIPAMENTOS POSTERIORMENTE TRANSFERIDOS PARA A CASA DE SAÚDE SANTA MARCELINHA EM SÃO PAULO/SP. DESVIO DE FINALIDADE. AUDIÊNCIA. CITAÇÃO. ACOLHIMENTO DAS RAZÕES DE JUSTIFICATIVA DOS TÉCNICOS DO MINISTÉRIO DA SAÚDE. REJEIÇÃO DA ALEGAÇÕES DE DEFESA E RAZÕES DE JUSTIFICATIVA DOS DEMAIS RESPONSÁVEIS. IRREGULARIDADE DAS CONTAS. DÉBITO. MULTA.

TOMADA DE CONTAS ESPECIAL (TCE)

Secretaria do TCU no Estado de São Paulo (Sec-SP).

Trata-se de tomada de contas especial instaurada pelo Ministério da Saúde (MS) em desfavor da Fundação Maria Fernandes dos Santos e outros responsáveis, em decorrência do inadimplemento do Convênio 2.220/2005. Esse ajuste previa a aquisição, com recursos federais, de equipamentos e material permanente para o Pronto Socorro Municipal de Jales/SP, no montante de R$ 688.000,00, sem previsão de contrapartida. 
Conforme informa o documento de peça 2, p. 75, em 8/8/2006, a Fundação Maria Fernandes dos Santos solicitou ao MS a transferência dos equipamentos médico-hospitalares adquiridos por meio do convênio para o Hospital Santa Marcelina em São Paulo/SP, mencionando, como justificativa para o pleito, a autorização do Governo do Estado de São Paulo para a compra dos mesmos equipamentos para o Pronto Socorro Municipal de Jales/SP. Em 19/7/2007, o MS indeferiu o pedido, pois a proposta em questão contrariava a Cláusula Quinta, parágrafo segundo, do Convênio, bem como o disposto no art. 8º, incisos III e IV da Instrução Normativa 01/1997. Informou, ainda, que o prazo de vigência do convênio havia expirado em 24/5/2007 (peça 2, p. 76) .
Antes de ser informada da decisão do MS, em 15/9/2006, a Fundação celebrou contrato de comodato com a Casa de Saúde Santa Marcelina, transferindo-lhe os bens adquiridos com recursos do convênio (peça 3, p. 231-233) . Conforme ressaltou a unidade instrutora, esse ajuste tinha a natureza de doação, tendo em vista a disposição segundo a qual a comodatária não seria obrigada a restituir os bens por ela recebidos gratuitamente.
Em instrução preliminar de peças 6-8, a Secretaria de Controle Externo no Estado de São Paulo (Secex-SP) propôs a citação de Nadia Dorr Estolaski, ex-Presidente da Fundação Maria Fernandes dos Santos, em solidariedade com a  entidade convenente, no valor integral dos recursos federais repassados, R$ 688.000,00, em face da ausência de atingimento do objeto conveniado, uma vez que os bens adquiridos, os quais deveriam ser entregues ao Pronto Socorro de Jales/SP, o foram à Casa de Saúde Santa Marcelinha, sem a autorização do MS (peça 44) . 
Ademais, propôs a audiência de Odilon Lopes de Oliveira, ex-Presidente da Fundação Maria Fernandes dos Santos, em razão de ele ter apresentado proposta de convênio para aquisição de equipamentos a serem utilizados no Pronto Socorro de Jales/SP sem qualquer contato com o município, que fica a mais de 500 quilômetros de distância de Osasco, subsede da convenente, e sem conhecer a necessidade de equipamentos e a qualificação dos profissionais que atuam no SUS daquele município, fato que teria propiciado a aquisição de material não adequado para o Pronto Socorro de Jales/SP.
Por fim, propôs a audiência de Sabrina Mosca Chaves, enfermeira do MS, e de Paulo Biancardi Coury, Diretor de Programa da Secretaria Executiva do MS, em face da aprovação da proposta do convênio sem controle das informações prestadas ao Fundo Nacional de Saúde (FNS) em relação à adequação do plano de trabalho, uma vez que os equipamentos adquiridos seriam destinados a uma unidade de saúde de baixa complexidade, que não os comportava nem tinha profissionais para operá-los.
Instados a se manifestar, Nadia Dorr Estolaski permaneceu silente, considerada, com fundamento no art. 12, § 3º, da Lei 8.443/1992, revel. Os demais responsáveis e a entidade convenente apresentaram defesa.
Em sua análise de mérito, a unidade instrutora, em pronunciamentos uniformes (peças 80-82) , propôs, em síntese: (a) acolher as razões de justificativa apresentadas pelos técnicos do MS, Sabrina Mosca Chaves e Paulo Biancardi Coury; (b) com fundamento no art. 16, inciso III, alínea “b” da Lei 8.443/1992, julgar irregulares as contas de Odilon Lopes de Oliveira, Nadia Dorr Estolaski e Fundação Maria Fernandes dos Santos; (c) condenar Nadia Dorr Estolaski, em solidariedade com a Fundação Maria Fernandes dos Santos, ao débito integral dos recursos repassados, aplicando-lhes a multa prevista no art. 57 da Lei 8.443/1992; e (d) aplicar a Odilon Lopes de Oliveira a multa prevista no art. 58, inciso I, da referida Lei. 
O Ministério Público de Contas, em parecer de lavra do Procurador Sérgio Ricardo Costa Caribé, anuiu à proposta da unidade instrutora, entendendo que ocorreu, no caso, o desvio de finalidade na aplicação dos recursos repassados, “não apenas porque o Município de Jales/SP deixou de receber os referidos equipamentos, mas também porque inexistem, nos autos, elementos que indiquem que o Hospital Santa Marcelina efetivamente necessitava desses equipamentos”. Ressaltou, ainda, a informação de que “alguns desses equipamentos não vinham sendo utilizados no Hospital Santa Marcelina, pois se tornaram ultrapassados ou ineficientes e, por isso, foram substituídos por modelos novos e padronizados” (peça 83, p. 3) . Por fim, acrescentou ao fundamento da condenação a alínea “c” do inciso III do art. 16 da Lei Orgânica do TCU (peça 83, p. 4) 
II
Acolho o encaminhamento alvitrado pela unidade instrutora, com o ajuste proposto pelo Ministério Público junto ao TCU quanto ao fundamento jurídico da condenação, adotando os seus fundamentos como minhas razões de decidir.
Conforme restou demonstrado no caso, os equipamentos médico-hospitalares adquiridos não foram destinados ao estabelecimento de saúde originariamente previsto no convênio, o Pronto Socorro Municipal de Jales/SP, tendo em vista a autorização do governo estadual para a compra dos mesmos equipamentos (peça 2, p. 75) . Segundo informação dos autos, além de destinados à instituição diversa daquela que motivou a celebração do convênio, alguns equipamentos sequer chegaram a ser utilizados, “pois se tornaram ultrapassados e ineficientes e foram substituídos por outros novos e padronizados” (Parecer Técnico da Coordenação de Gestão de Atenção Básica, peça 2, p. 30) .
Verifico, portanto, a ocorrência de dano ao erário decorrente da destinação de bens adquiridos com recursos públicos federais em desconformidade com o previsto no convênio e sem a anuência do órgão concedente, Ministério da Saúde.  A transferência dos bens para o Hospital Santa Marcelina, além de caracterizar, por óbvio, o desvio de finalidade do ajuste firmado entre os partícipes, demonstra a própria desnecessidade da aquisição e, por consequência, o desperdício de dinheiro público. 
No tocante à identificação dos responsáveis, verifico que a proposta da unidade instrutora, a qual contou com a anuência do Parquet especializado, está em consonância com a jurisprudência desta Corte de Contas, consolidada a partir do Acórdão 2763/2011-TCU-Plenário, que resolveu incidente de uniformização de jurisprudência, dando ensejo ao enunciado da Súmula TCU 286, a seguir transcrita:
Súmula TCU 286: A pessoa jurídica de direito privado destinatária de transferências voluntárias de recursos federais feitas com vistas à consecução de uma finalidade pública responde solidariamente com seus administradores pelos danos causados ao erário na aplicação desses recursos.
Em relação às razões de justificativa apresentadas por Odilon Lopes de Oliveira, o responsável não apresentou argumentos suficientes para afastar a conduta que lhe foi imputada, referente à propositura de convênio para aquisição de equipamentos sem o conhecimento das necessidades do estabelecimento de saúde destinatário dos bens, fato que propiciou a aquisição de material não adequado para o Pronto Socorro de Jales/SP. Segundo informou a unidade instrutora, não há nos autos qualquer documento que evidencie que o Município de Jales/SP sequer sabia que seria beneficiado com equipamentos adquiridos pela convenente.
Sendo assim, as informações constantes do processo não permitem concluir pela regular aplicação dos recursos.  Cabe, portanto, (a) julgar irregulares as contas de Odilon Lopes de Oliveira, com fundamento no art. 16, inciso III, alínea “b” da Lei 8.443/1992, aplicando-lhe a multa prevista no art. 58, inciso I da referida Lei; e (b) julgar irregulares as contas de Nadia Dorr Estolaski e da Fundação Maria Fernandes dos Santos, com fundamento no art. 16, inciso III, alínea “c” da Lei 8.443/1992, condenando-os solidariamente ao pagamento do débito apurado nos autos e aplicando-lhes a multa prevista no art. 57 da referida Lei. 
Ante o exposto, voto por que o Tribunal adote o Acórdão que ora submeto à deliberação deste Colegiado.
TCU, Sala das Sessões Ministro Luciano Brandão Alves de Souza, em 19 de março de 2019.
Ministro BRUNO DANTAS 
Relator